【裁判字號】    97,訴,1392
【裁判日期】    971029
【裁判案由】    損害賠償
【裁判全文】
臺灣臺中地方法院民事判決              97年度訴字第1392號
原      告  甲○○
訴訟代理人  林軍男律師
被      告  乙○○
                      （現在臺灣苗栗分監執行中）
兼上一人
訴訟代理人  己○○
被      告  渣打國際商業銀行股份有限公司
法定代理人  丁○○
訴訟代理人  丙○○
            戊○○
上列當事人間請求損害賠償事件，原告提起刑事附帶民事訴訟，
由本院刑事庭移送前來（97年度附民字第250號），經於民國97
年10月15日及97年10月27日分別言詞辯論終結，本院判決如下：
    主    文
被告乙○○、己○○應連帶給付原告新臺幣2,300,000元，及自
民國97年4月1日起至清償日止，按週年利率百分之5計算之利息
。
原告對被告渣打國際商業銀行股份有限公司之訴駁回。
訴訟費用由被告乙○○、己○○連帶負擔。
本判決第一項原告對被告乙○○、己○○得假執行。
原告對被告渣打國際商業銀行股份有限公司之假執行聲請駁回。
    事實及理由
甲、原告方面：
  一、聲明：被告應連帶給付原告新臺幣（下同）230萬元，及
      自97年4月1日起至清償日止，按週年利率百分之5計算之
      利息。並願供擔保，請准宣告假執行。
  二、陳述：
      （一）被告乙○○與己○○係夫妻，原分別任職被告渣打
            國際商業銀行股份有限公司（即原新竹國際商業銀
            行股份有限公司，下稱渣打商銀）黎明分行經理及
            西屯分行襄理。訴外人「由甲田不動產有限公司」
            （下稱由甲田公司）係被告乙○○所承辦之法拍屋
            代墊尾款業務之客戶。原告與訴外人「由甲田公司
            」原從未有任何金錢或生意上往來，被告乙○○、
            己○○竟利用職務上承辦訴外人「由甲田公司」貸
            款業務之便，先於95年5月間向原告訛稱：所辦理
            訴外人「由甲田公司」在黎明分行之抵押貸款，因
            貸款審查作業流程之關係，遇有資金無法及時撥貸
            ，需代客戶調借短期資金，被告乙○○身為經理，
            負責訴外人「由甲田公司」之法拍屋代墊尾款業務
            ，需幫客戶即訴外人「由甲田公司」調借短期資金
            ，並願在支票上背書等語，原告不察乃將現金50萬
            元交付予被告己○○。繼於95年8月8日，渠又以電
            話向原告訛稱：所承辦之訴外人「由甲田公司」貸
            款已通過，約一星期之作業時間款項必能撥付，使
            原告誤信而再匯款85萬元。嗣又於95年8月14日再
            向原告佯稱：訴外人「由甲田公司」所申辦之貸款
            將於隔日撥付，惟當日急需資金l10萬元，僅調度
            一天云云，被告乙○○並以經理身份向原告口頭保
            證，並開立l10萬元本票以為擔保。總計向原告騙
            取金額245萬元，迄今僅賠償原告15萬元，尚對原
            告負有230萬元之債務。原告爰依共同侵權行為之
            規定，訴請被告乙○○及己○○負連帶賠償責任。
      （二）被告乙○○與己○○分別擔任被告渣打商銀經理及
            襄理，為被告渣打商銀之受僱人，其二人利用職務
            上辦理訴外人「由甲田公司」法拍屋代墊尾款業務
            之機會，共同向原告詐騙，自係利用業務上之職務
            行為而詐欺原告，為被告渣打商銀客觀上所可預防
            ，被告渣打商銀如內部控管得宜，在行政院金管會
            新聞稿所指之被告乙○○及己○○他案違法之前，
            即行解除其二人之職務，則被告乙○○及己○○也
            就無法利用其銀行經理之身分詐欺原告，因此被告
            渣打商銀自應就被告乙○○及己○○之侵權行為，
            對原告負僱用人之連帶賠償責任。
  三、證據：提出公司支票、退票理由單、本票等為證。
乙、被告乙○○及己○○方面：同意原告之主張，願意給付。
丙、被告渣打國際商業銀行股份有限公司方面：
  一、聲明：原告之訴及假執行之聲請均駁回，如受不利之判決
      ，願供擔保請准宣告免為假執行。
  二、陳述：按民法第l88條所定僱用人之連帶賠償責任，以受
      僱人因執行職務不法侵害他人之權利，始有其適用。倘係
      受僱人個人之犯罪行為而與執行職務無關，即與該條規定
      之要件不合。本件被告乙○○及己○○原固為被告渣打商
      銀之員工，但銀行員工並無代客戶向其他客戶借款的業務
      ，因此縱使被告乙○○及己○○有刑事判決所示以訴外人
      「由甲田公司」需款為由，而向原告借款之情事，也是被
      告乙○○及己○○之個人行為，而非被告渣打商銀之業務
      上行為。另被告乙○○及己○○為行政院金管會命令解除
      職務及對被告渣打商銀裁罰處分一案，與被告乙○○及己
      ○○向原告詐取款項一事無涉，被告渣打商銀自不須負民
      法第188條之僱用人連帶賠償責任。
  三、證據：提出訴外人由甲田公司之帳戶明細、交易傳票、憑
      條等為證。
丁、得心證之理由：
  一、經查，被告乙○○及己○○係夫妻，渠等二人原分別係被
      告渣打商銀黎明分行之經理及三義分行之襄理，因自87年
      間起，代渠等之家人償還債務，而積欠1,000萬元以上之
      債務。渠2人均明知已無償還能力，仍共同基於意圖為自
      己不法所有之犯意聯絡，而謀議以債養債，先於(1)、95年
      5月間某時，在不詳處所，由被告己○○向原告訛以：被
      告乙○○所任職之渣打商銀黎明分行客戶「由甲田公司」
      需要辦理抵押貸款，然因銀行放款審查作業流程之關係，
      遇有資金無法及時撥貸之情，需要短期資金週轉等語，並
      交付新竹商銀黎明分行帳號：003371號帳戶之支票（發票
      人為由甲田公司、發票日為95年8月22日、票據號碼為AA0
      000000號、票面金額為50萬元）一紙予原告，使原告陷於
      錯誤，而於95年5月間某時，在訴外人「由甲田公司」門
      口，交付現金50萬元予被告己○○。又於(2)、同年8月8日
      某時，透過電話向原告訛稱：訴外人「由甲田公司」所申
      辦貸款已通過審查，然尚需一星期之作業時間，款項始能
      撥付，因訴外人「由甲田公司」急需資金，欲調借100萬
      元，可扣除前所借款項之利息15萬元等語，使原告陷於錯
      誤，於同日某時，前往渣打商銀西屯分行匯款85萬元予被
      告己○○及乙○○。繼於(3)、95年8月14日某時，由被告
      己○○向原告佯稱：訴外人「由甲田公司」當日需要資金
      110萬元，以兌現到期之票款，訴外人「由甲田公司」所
      申辦之貸款於隔日即會撥付，僅需調度一天，連同先前借
      貸總計借貸金額260萬元（即本金加計利息），將於隔日
      全數償還等語，使原告再陷於錯誤，於同日某時，又前往
      渣打商銀西屯分行，匯款110萬元至訴外人「由甲田公司
      」之帳戶內，被告乙○○及己○○再向訴外人「由甲田公
      司」借用支票而取得上開款項並用以償還債務。嗣原告催
      討上開借貸債務，被告己○○雖交付新竹商銀卓蘭分行帳
      號：0000000000號（發票人為羅紅琇即被告己○○之胞妹
      、發票日為95年9月21日、票據號碼為AA0000000號、票面
      金額為270萬元）之支票1紙予原告，惟支票屆期經提示未
      能兌現，原告始悉受騙並訴由法務部調查局臺中市調查站
      移送臺灣臺中地方法院檢察署檢察官併案起訴，被告乙○
      ○及己○○為本院97年度易字第672號、臺灣高等法院臺
      中分院97年度上易字第1070號刑事判決詐欺有罪確定等情
      ，有相關刑事卷證可參，核屬實在。
  二、按民事訴訟法第384條規定，當事人於言詞辯論時為訴訟
      標的之捨棄或認諾者，應本於其捨棄或認諾為該當事人敗
      訴之判決。本件被告乙○○及己○○就原告所為主張表示
      同意並願意給付，揆諸上開規定，應本於其認諾而為被告
      乙○○及己○○敗訴之判決。
  三、原告另訴請被告渣打商銀就被告乙○○及己○○上開侵權
      行為負民法第188條之僱用人連帶賠償責任。但查：
      （一）受僱人因執行職務，不法侵害他人之權利者，由僱
            用人與行為人連帶負損害賠償責任。民法第188條
            第1項固有明文。惟該條所謂受僱人因執行職務不
            法侵害他人之權利，係指受僱人因執行其所受命令
            ，或委託之職務自體，或執行該職務所必要之行為
            ，而不法侵害他人之權利者而言。雖受僱人之行為
            ，如在客觀上足認為與其執行職務有關而不法侵害
            他人之權利者，就令其為自己利益所為亦包括在內
            。但民法第188條第1項所定執行職務不法侵害他人
            權利，仍須受僱人係利用職務上予以之機會，而為
            侵權行為，且其行為與所執行之職務，在時間或處
            所有密切關係者，始得認為係因執行職務不法侵害
            他人之權利。
      （二）查本件被告乙○○及己○○原固為被告渣打商銀之
            員工，然依銀行作業規範並無協助客戶向其他客戶
            短期借款之職務。被告乙○○及己○○雖係以客戶
            即訴外人由甲田公司需款為由而向原告詐取款項，
            然原告本有自主決定是否借貸之自由意志，且銀行
            行員之私下借款行為，本非被告渣打商銀客觀上所
            能預防。被告之職業為何，乃係原告個人主觀上是
            否願意信賴而交款予被告乙○○及己○○之考量，
            核與被告乙○○及己○○為被告渣打商銀之員工所
            應執行之職務上行為無關，否則如謂凡有工作之人
            向他人表示另有第三人欲行借款，貸與人如因其職
            業而應允借款予第三人，雇主均須對該員工個人在
            外所為借款行為負責？顯不合理。
      （三）原告雖另謂被告渣打商銀如果內部控管得宜，就可
            以在被告乙○○及己○○另案違法時即解除其二人
            之職務，則被告乙○○及己○○即無法利用銀行經
            辦客戶貸款之身分詐欺原告云云。但查，被告乙○
            ○及己○○因利用形式上之會計借貸平衡手法挪用
            客戶即訴外人「詹鄧冉君」委託渠辦理定期存款之
            款項，而為行政院金管會命令解除被告乙○○及己
            ○○職務及對被告渣打商銀裁罰處分一節，有行政
            院金管會函文可參，被告渣打商銀所受裁罰處分之
            緣由，與被告乙○○及己○○向原告詐取款項一事
            ，全然無涉，尚無從以被告渣打商銀未發覺被告乙
            ○○及己○○另案不法行為為由，即認被告渣打商
            銀應就被告乙○○及己○○之其他詐欺犯行負僱用
            人之連帶賠償責任。是原告對被告渣打商銀所為連
            帶賠償之請求，並非有理。
  四、綜上所述，原告本於共同侵權行為之法律關係，訴請被告
      連帶給付如原告訴之聲明所示之金額，就其中被告乙○○
      、己○○應連帶給付原告2,300,000元，及自97年4月1日
      起至清償日止，按週年利率百分之5計算之利息範圍內，
      為有理由，爰予准許；至原告對被告渣打商銀所為請求，
      則非有理，應予駁回。
  五、假執行之宣告：本件就被告乙○○、己○○敗訴部分，因
      係本於被告乙○○、己○○認諾所為之判決，應依職權宣
      告假執行。至原告對被告渣打商銀敗訴部分所為假執行之
      聲請，則予駁回。
  六、本件事證已臻明確，兩造其餘攻擊防禦方法及舉證，核與
      判決結果無影響，爰不逐一論述，併予敘明。
戊、據上論結，原告之訴為一部有理由、一部無理由，依民事訴
    訟法第79條、第85條第2項、第389條第1項第1款，判決如主
    文。
中    華    民    國    97    年    10    月    29    日
                  民事第二庭    法  官  林宗成
上正本係照原本作成。
如對本判決上訴，須於判決送達後20日內向本院提出上訴狀。
中    華    民    國    97    年    10    月    29    日
                                書記官


司法院資訊處製作；財團法人民間司法改革基金會備份。
